【裁判字號】    98,交聲,2640
【裁判日期】    980817
【裁判案由】    聲明異議
【裁判全文】
臺灣臺中地方法院交通事件裁定        98年度交聲字第2640號
原處分機關  交通部公路總局臺中區監理所
異  議  人
即受處分人  甲○○
上列異議人即受處分人因違反道路交通管理處罰條例案件，對於
交通部公路總局臺中區監理所於民國98年7月23日所為之裁決（
中監違字第裁60-HC0000000號違反道路交通管理事件裁決書），
聲明異議，本院裁定如下：
    主  文
原處分關於吊扣駕駛執照拾貳個月部分撤銷。
甲○○自用小客車駕駛人駕駛汽車，經測試檢定酒精濃度超過規
定標準，吊扣小型車普通駕駛執照壹年。
    理  由
一、原處分機關略以：異議人即受處分人甲○○（以下稱受處分
    人）於民國97年11月29日晚上19時47分許，駕駛車牌號碼99
    02-LG號自用小客車，在臺中縣梧棲鎮○○路與光華街口，
    因「酒後駕車，經實施酒測，酒測值為0.58MG/L」之違規事
    由，經臺中縣警察局清水分局梧棲分駐所員警以中縣警交字
    第HC0000000號舉發違反道路交通管理事件通知單舉發，爰
    依道路交通管理處罰條例第35條第1項第1款規定，裁處受處
    分人吊扣駕駛執照12個月，施以道路交通安全講習。
二、本件受處分人聲明異議意旨略以：本件因酒駕遭員警舉發係
    駕駛自用小客車，非駕駛大貨車。其持有是大貨車駕照，工
    作也需要大貨車駕照，爰聲明異議，請求撤銷原處分關於吊
    扣大貨車駕駛執照，改吊扣小客車駕駛執照（受處分人並未
    就施以道路交通安全講習部分聲明異議）。
三、經查：
  (一)按汽車駕駛人飲用酒類後，其吐氣所含酒精濃度超過每公升
    0.25毫克以上者，不得駕車；汽車駕駛人，駕駛汽車經測試
    檢定有酒精濃度超過規定標準之情形者，處新臺幣一萬五千
    元以上六萬元以下罰鍰，並當場移置保管該汽車及吊扣其駕
    駛執照一年；因而肇事致人受傷者，並吊扣其駕駛執照二年
    ；致人重傷或死亡者，吊銷其駕駛執照，並不得再考領，道
    路交通安全規則第114條第2款及道路交通管理處罰條例第35
    條第1項第1款分別定有明文。
  (二)另按道路交通管理處罰條例第68條業於94年12月14日日修正
    ，並自95年3月1日施行，修正前之道路交通管理處罰條例第
    68條規定：「汽車駕駛人，因違反本條例及道路交通安全規
    則之規定，受【吊扣或】吊銷駕駛執照處分時，【吊扣或】
    吊銷其持有各級車類之駕駛執照。」而修正後之道路交通管
    理處罰條例第68條規定：「汽車駕駛人，因違反本條例及道
    路交通安全規則之規定，受吊銷駕駛執照處分時，吊銷其持
    有各級車類之駕駛執照。」查，該條文修正前，其原提案修
    正條文為：「汽、機車駕駛人，因違反本條例及道路交通安
    全規則之規定，受【吊扣或吊銷】駕駛執照處分時，【吊扣
    或吊銷】其違法或違規當時所駕駛車輛之駕駛執照。」立法
    理由略以：「原條文將違法或違規駕駛人所持有各級車類之
    駕駛執照一併吊扣或吊銷，失之過酷，影響人民工作及生活
    甚鉅，爰修正之」等語，是以其立法意旨在於違規行為對道
    路交通秩序之維持及道路交通安全已生較大之影響，故規定
    吊扣或吊銷其持有各級車類之駕駛執照，以限制其繼續駕車
    行駛道路之權利，其係屬駕駛行為之限制，並不因所持駕駛
    執照種類不同而有所差異。而最後通過之修正條文，係將道
    路交通管理處罰條例第68條原有條文中之【吊扣或】3字刪
    除各情，有立法院交通委員會94年10月5日臺立交字第
    0942400153號函附道路交通管理處罰條例第68條審查報告可
    參（參立法院公報第94卷第70期第13 5至138頁）。則參照
    上開立法理由及立法經過，依修正後之條文，按上開規定受
    【吊銷駕照】處分者，仍維持吊銷其持有各級車類之駕駛執
    照，至於，受【吊扣駕照】處分者，則僅【吊扣】其違法或
    違規當時所駕駛車輛之駕駛執照，不再吊扣其持有各級車類
    之駕駛執照，此觀之立法理由及立法經過至明（臺灣高等法
    院臺中分院97年度交抗字第329號、98年度交抗字第325號裁
    定意旨參照）。本件受處分人於97年11月29日晚上19時47分
    許違規時，上開新修正之道路交通管理處罰條例第68條業已
    生效施行，自應適用修正後之規定，僅吊扣其違法或違規當
    時所駕駛車輛之駕駛執照，不再吊扣其持有各級車類之駕駛
    執照，合先敘明。
  (三)本件受處分人持大貨車駕駛執照，駕駛自用小客車時經檢測
    酒精濃度超過規定標準之違規事實，為受處分人所不爭執，
    復有臺中縣警察局舉發違反道路交通管理事件通知單、交通
    部公路總局臺中區○○○○○道路交通管理事件裁決書、送
    達證書等資料附卷可考，足證受處分人上開酒後駕車違規事
    實已明，堪以認定。按汽車駕駛人取得高一級車類之駕駛資
    格者，應換發駕駛執照，並准其駕駛較低級車類之車輛，已
    領有大貨車駕駛執照者，得駕駛小型車、輕型機器腳踏車。
    交通安全規則第61條第1項第3款定有明文。查受處分人所領
    有者係大貨車駕駛執照，乃現行實務上基於一人一照原則僅
    逐級核給駕駛執照一張，並未領有自小客車駕駛執照。而依
    修正後道路交通管理處罰條例第68條規定，既已將「吊扣」
    各級車類之規定予以刪除，原處分機關自不得逕行處分吊扣
    受處分人其他車種之大貨車駕駛執照。原處分機關逕行吊扣
    受處分人領有大貨車駕駛執照，已逾越修正後道路交通管理
    處罰條例第68條之規範意涵及範圍。至受處分人僅持有大貨
    車駕駛執照，而未持有普通小型車駕駛執照，乃基於公路機
    關因汽車駕駛人取得高一級車類之駕駛資格者，應換發駕駛
    執照，並准其駕駛較低級車類之車輛之規定，因而實務上僅
    逐級核給汽車駕駛執照一張，致持有大貨車駕駛執照者，倘
    因駕駛普通小型車違規，而須吊扣小型車普通駕駛執照時，
    無小型車普通駕駛執照可供吊扣。此等因法令所產生執行技
    術層面之困難，本應由行政機關因應法令之變更，而精進其
    行政執行成效，斷不得因無駕駛執照可供吊扣執行之困難，
    為求行政上之便利，反棄法令於不顧，逕吊扣其持有各級車
    類之駕駛執照。是此技術層面之問題，要難據為原處分合法
    之理由（臺灣高等法院臺中分院97年度聲字第660號、9 7年
    度交抗字第436號及97年度交抗字第425號裁定同此意旨，可
    值參照）。是依前述受處分人依法所受之處分應為限制其駕
    駛自用小客車之權利，而非限制受處分人駕駛大貨車之權利
    ，然原處分機關竟吊扣受處分人之大貨車駕駛執照，顯有誤
    會，且此舉無異剝奪受處分人駕駛普通大貨車之權利，對受
    處分人之工作權造成極大之損害，復與現行之道路交通管理
    處罰條例第68條之規定未合，故受處分人此部分異議理由，
    自屬可採。從而，本件異議為有理由，爰撤銷原處分關於吊
    扣大貨車駕駛執照12個月部分，並就該撤銷部分改諭知如主
    文第2項所示之處罰（而原處分機關另裁處受處分人施以道
    安講習部分，聲明異議意旨並未指摘及此，本院即無由就施
    以道安講習部分之處分併予審酌，附此敘明）。
四、據上論斷，應依道路交通管理處罰條例第87條第2項，道路
    交通案件處理辦法第20條規定，裁定如主文。
據上論斷，應依道路交通案件處理辦法第十九條，裁定如主文。
中    華    民    國    98    年    8     月    17    日
                  交通法庭  法  官  張清洲
以上正本證明與原本無異。
如不服本裁定，應於送達後五日內，向本院提出抗告狀。
                            書記官  詹東益
中    華    民    國    98    年    8     月    17    日


司法院資訊處製作；財團法人民間司法改革基金會備份。
